【裁判字號】    89,交易,397
【裁判日期】    890930
【裁判案由】    過失致死等
【裁判全文】
臺灣高雄地方法院刑事判決                        八十九年度交易字第三九七號
    公  訴  人  臺灣高雄地方法院檢察署檢察官
    被      告  甲○○
右列被告因過失致死等案件，經檢察官提起公訴（八十九年度偵字第二二三九號），
本院判決如左：
    主  文
甲○○服用酒類，不能安全駕駛動力交通工具而駕駛，處有期徒刑肆月，如易科罰金
以參佰元折算壹日；又因過失致人於死，處有期徒刑陸月，如易科罰金以參佰元折算
壹日。應執行有期徒刑玖月，如易科罰金以參佰元折算壹日。
    事  實
一、甲○○雖考領有駕駛執照，惟駕照經吊扣中，猶於民國八十九年一月十七日十八
    時許起，在屏東鹽埔鄉之友人家中吃滿月酒，三人共服用啤酒約八瓶，已達於反
    應較慢、感覺減低並影響駕駛而不能安全駕駛動力交通工具之狀態下，猶駕駛動
    力交通工具即車號ＷＬ－九六八六號自小客車在道路上行駛，迨於同月十八日零
    時四十分許，沿高雄縣仁武鄉○○村○○路由南往北方向行駛，途經該路二百八
    十之十八號前，原應注意汽車行車速度應依標誌之規定，且在雙向二車道行駛時
    ，應在遵行車道內行駛，且汽車駕駛人飲酒後其吐氣所含酒精成份超過每公升零
    點二五毫克以上者不得駕車，而依當時天候晴朗、雖為夜間但有照明、路面乾燥
    、無缺陷、亦無障礙物，且視距良好等情，即無不能注意之情事，竟貿然於飲酒
    後其吐氣所含酒精成份為每公升零點五八毫克之情形下，駛入機車道上，適前有
    姓名年籍不詳之男子（年約七十餘歲、身高約一百五十五公分至一百六十公分，
    於八十九年四月五日公告招領無名屍）騎乘腳踏車沿同路段騎乘在安全島之缺口
    處正欲前行，甲○○因疏未注意，見狀已閃避不及，致其車頭右前保險桿處部位
    自後撞及該名男子所騎之腳踏車，並致該名男子先摔上甲○○所駕駛之自小客車
    後，再摔落於地上，且腳踏車經衝撞後向前滑行約三七點四公尺，該名男子並因
    此受有前額部有摩擦傷一處（傷口呈直線形）、後枕骨部有撕裂傷一處併大量出
    血、假牙脫出、左復側部有大範圍擦傷、左腹股溝有撕裂傷（十二×十二公分）
    、並同處之骨骨折、左側脛腓骨二處骨折、右側骨骨折、右側脛腓骨骨折等傷害
    。甲○○於肇事後，緊急先將該名男子送醫急救，並託請路人留於現場，待處理
    員警到場時，告知送至建仁醫院急救，並於高雄縣警察局仁武分局仁武派出所警
    員接獲通報到達建仁醫院處理時，自承肇事者，並接受裁判，並經處理員警對甲
    ○○測試其飲酒後呼氣中所含之酒精濃度，發現其吐氣所含酒精成份每公升已達
    零點五八毫克，而知前情。惟該名男子經急救後，仍於同月十八日一時三十分許
    ，因出血性休克及全身多處骨折不治死亡。
二、案經高雄縣警察局仁武分局報請台灣高雄地方法院檢察署檢察官偵查起訴。
    理  由
一、右揭被告於飲酒後駕車在道路上行駛，並因超速失控撞及前方騎乘腳踏車之被害
    人，致被害人傷重送醫急救不治死亡之事實，業據被告甲○○坦承不諱，核與證
    人即事故發生後至現場處理員警王英吉証述情節相符，並有序號○二五三八七Ｄ
    號之酒精測試單據、道路交通事故調查報告表、高雄市政府警察局以高警交字第
    ○二二三六七五號之舉發違反道路交通管理事件通知單各一紙及現場與車損照片
    八幀在卷可佐，又被害人即該名無名男子，因本次車禍受有前額部有摩擦
    傷一處（傷口呈直線形）、後枕骨部有撕裂傷一處併大量出血、假牙脫出、左復
    側部有大範圍擦傷、左腹股溝有撕裂傷（十二×十二公分）、並同處之骨骨折、
    左側脛腓骨二處骨折、右側骨骨折、右側脛腓骨骨折等傷害，經送醫後即因出血
    性休克及全身多處骨折傷重不治死亡，亦據臺灣高雄地方法院檢察署檢察官檢察
    官督同檢驗員相驗屬實，製有勘驗筆錄、驗斷書等附卷可稽。此外，並有高雄縣
    警察局於八十九年四月五日以高警刑一字第八○九七九號函檢附之無名屍體公告
    一份附卷可憑。
二、按行為人飲酒後如其呼氣酒精濃度達於每公升零點五毫克時，即有反應較慢、感
    覺減低、影響駕駛之輕到中度之中毒症狀，如達於每公升零點七五毫克時，則會
    有思考改變、個性行為改變之輕到中度中毒症狀，此有行政院國軍退除役官兵輔
    導委員會台北榮民總醫院（以下稱台北榮民總醫院）八十八年八月五日（八八）
    北總內字第二六八六八號函告周知，且行為人飲酒後其呼氣中酒精濃度如已達於
    每公升零點五五毫克時，其肇事率為一般未飲酒者之十倍，如已達於每公零點八
    五毫克時，其肇事率更為一般未飲酒者之五十倍，此亦有中央警察大學交通學系
    暨交通管理研究所教授蔡志中之研究報告可憑，故被告於肇事後經處理員警將被
    告帶回仁武派出所時進行測試其呼氣酒精成份為零點五八毫克，依上開說明，足
    認被告飲酒後，已影響其控制與反應能力，已達不能安全駕駛動力交通工具之程
    度甚明。至於，被告於事故後進行生理協調平衡檢測時，雖進行檢測有關走步與
    迴轉檢測、單腳站立檢測及同心圓繪圖檢測等各項均合格，有前開記錄表一份在
    卷可憑，惟被告肇事之時間係零時四十分許，延至二時二十五分許始進行檢測，
    事隔已有二小時餘，且突遭此意外事故，頓時提高警覺，故所作檢測尚難為被告
    有利之認定。
三、復按行車速度，依標誌之規定，且汽車在雙向二車道行駛時，應在遵行之車道內
    行駛，又汽車駕駛人飲酒後其吐氣所含酒精成份超過每公升零點二五毫克以上者
    ，不得駕車，此於道路交通安全規則第九十三條第一項第一款、第九十七條第一
    款、第一百十四條第二款分別定有明文。被告既考領有駕駛執照，雖駕照因其他
    違規事件遭吊扣中，仍應知之甚明。被告於警、偵訊及本院調查時，分別陳稱︰
    當時駕駛之車速約每小時八十公里，原開在外車道，因左側有其他車輛欲超車，
    故為閃避，而往機車道上行駛，惟突見被害人騎乘腳踏車在前方行駛，已閃避不
    即始撞及等語，並依前開道路交通事故調查報告表繪示及現場與車損照片所呈，
    該路係限速每小時六十公里，撞及點位置係在機車道之安全島旁，撞及後現場留
    有長達三十七點四公尺之刮痕與散落之碎片，車損方面︰被告所駕駛自小客車之
    車頭又前保險稈處磨損、並有零件脫落，且車前擋風玻璃右側處嚴重碎裂，並留
    有血跡，車頂之天窗部份亦碎裂，而被害人所騎乘之腳踏車已斷成兩截，後車輪
    之鐵圈及後座處，均呈嚴重扭曲與凹陷，即現場雖未留下被告車之煞車痕，然據
    上開現場圖與車損照片，被告與被害人之車受損情形嚴重，又留有長達三十七點
    四公尺之刮痕，足認被告當時駕車車速已逾該路段所限制之時速。而事故發生時
    ，天候晴朗，雖為夜間但有照明，路面乾燥、無缺陷，亦無障礙物，且視距良好
    等情，有前開調查報告表載述明確，即並無不能注意之情事，被告竟疏未注意，
    而駕車疾馳，並侵入機車道上而撞及在前方騎乘腳踏車之被害人，致生被害人傷
    重不治死亡之結果，被告之過失甚明，又本件事故經送台灣省高屏澎區車輛行車
    事故鑑定委員會鑑定，亦認被告無照酒醉駕駛自小客車失控駛入機車道惟肇事之
    因，此有前開委員會於八十九年三月三日以高屏澎鑑字第八九○三一三號函檢附
    之鑑定意見書一份附卷可參。又被害人因本件車禍致出血性休克、全身多處骨折
    而死亡，已如前述，與被告之過失行為間顯有相當因果關係。本件事證明確，被
    告犯行洵堪認定。
四、核被告甲○○服用酒類後已達於不能安全駕駛動力交通工具之情形下，猶駕車在
    路上行駛，係犯刑法第一百八十五條之三服用酒類不能安全駕駛動力交通工具而
    駕駛罪，又被告因過失撞及被害人，致被害人傷重送醫不治死亡，則係犯刑法第
    二百七十六條第一項普通過失致死罪。其所犯上開二罪間，犯意各別，行為互殊
    ，犯罪構成要件不同，應予分論併罰。被告駕照於吊扣中駕車，係屬無照駕駛，
    又酒醉駕車因而致人死亡，依法應負刑事責任，所犯過失致死罪部分，均應依道
    路交通管理處罰條例第八十六條第一項規定加重其刑。並查被告肇事後，於其犯
    罪未發覺前，即先送被害人至醫院急救，復請路人打電話報警處理，並向嗣後到
    醫院之警員坦承酒醉駕車並肇事，並接受調查，此有證人即警員王英吉在庭詰証
    屬實，另有前揭違規通知單及高雄縣警察局仁武分局仁武派出所出具之交通事件
    職務報告書各一紙在卷可稽，符合刑法第六十二條前段之自首要件，依法應減輕
    其刑，其刑應先遞加後減之。查酒精成分對人之意識能力具有不良影響，超量飲
    酒後會導致對週遭事務之辨識及反應能力較平常狀況薄弱，因而酒後駕車在道路
    上行駛，對一般往來之公眾及駕駛人自身皆具有高度危險性，爰審酌被告明知上
    情，既漠視自己安危，更枉顧公眾行之安全，於服用酒類，酒後呼氣酒精濃度高
    達每公升零點五八毫克，已處於不能安全駕駛動力交通工具之狀態，仍駕駛車輛
    ，及被告超速與駛入機車道之過失程度，並造成被害人死亡之嚴重結果，惟被告
    犯後坦承不諱，態度尚佳，並當庭表示願於被害人招領期後如無被害人家屬出面
    認領，即願為之辦理後事並供奉事宜等一切情狀，分別量處如主文所示之刑，並
    各別諭知易科罰金之折算標準，復定其應執行之刑，及諭知易科罰金之折算標準
    ，以為懲儆。
據上論結，應依刑事訴訟法第二百九十九條第一項前段，道路交通管理處罰條例第八
十六條第一項，刑法第一百八十五條之三、第二百七十六條第一項、第六十二條前段
第四十一條、第五十一條第五款，罰金罰鍰提高標準條例第一條前段、第二條，判決
如主文。
中      華      民      國    八十九    年      九      月     三十     日
                              台灣高雄地方法院交通法庭
                                  審判長  法  官   李嘉興
                                          法  官   王俊隆
                                          法  官   程克琳
右正本證明與原本無異。
如不服本判決，應於判決送達後十日內，向本院提出上訴狀。
                                          書記官   王麒雄
中    華    民    國      八十九      年      十      月      四      日
附錄本案論罪科刑法條全文
刑法第一百八十五條之三：
服用毒品、麻醉藥品、酒類或其他相類之物，不能安全駕駛動力交通工具而駕駛者，
處一年以下有期徒刑、拘役或三萬元以下罰金。
刑法第二百七十六條第一項：
因過失致人於死者，處二年以下有期徒刑、拘役或二千元以下罰金。


司法院資訊處製作；財團法人民間司法改革基金會備份。
